臺灣高等法院刑事判決　　　　　　　　　　　　　九十二年度上訴字第四三八一號
　　上　訴　人
　　即　被　告　甲○○
　　指定辯護人　本院公設辯護人丙○○
　　上　訴　人
　　即　被　告　乙○○
　　選任辯護人　呂福元律師
　　　　　　　　邱鎮北律師
　　　　　　　　黃政雄律師
右上訴人因違反毒品危害防制條例案件，不服臺灣桃園地方法院九十一年度重訴字第
二二號，中華民國九十二年五月十二日第一審判決（起訴案號：臺灣桃園地方法院檢
察署九十年度偵字第一三三八二號），提起上訴，本院判決如左︰
    主  文
原判決關於乙○○部分及甲○○販賣第一級毒品部分均撤銷。
乙○○販賣第一級毒品，未遂，處有期徒刑玖年；扣案之海洛因，重拾伍點陸壹公
克沒收銷燬，海洛因包裝袋重零點玖玖公克沒收。又意圖販賣而持有第二級毒品，處
有期徒刑陸年；扣案之安非他命共重貳佰伍拾貳點柒貳公克沒收銷毀，安非他命包裝
袋重壹拾壹點柒捌公克沒收。應執行有期徒刑拾肆年，扣案之海洛因，重拾伍點陸
壹公克沒收銷燬，海洛因包裝袋重零點玖玖公克沒收；扣案之安非他命共重貳佰伍拾
貳點柒貳公克沒收銷毀，安非他命包裝袋重壹拾壹點柒捌公克沒收。
甲○○販賣第一級毒品，未遂，處有期徒刑拾貳年，扣案之海洛因，重壹佰貳拾捌點
伍肆公克沒收銷毀，海洛因包裝袋點捌陸公克沒收。
    事  實
一、乙○○於民國（下同）八十三年間，因犯竊盜及違反麻醉藥品管理條例二罪，經
    臺灣桃園地方法院八十三年訴字第五五四號判決有期徒刑一年二月，於八十四年
    四月四日執行完畢；又於八十六年間犯竊盜等罪，經臺灣桃園地方法院八十七年
    訴字第二七七號判決有期徒刑二年確定，其刑期應至八十九年十月二十一日，惟
    因其於八十七年間另犯竊盜罪，經臺灣桃園地方法院八十八年易字第九八五號判
    決有期徒刑一年六月確定，二案之刑期接續執行，其刑期應至九十一年三月十八
    日，惟於九十年一月十五日縮短刑期假釋出獄，嗣於九十一年五月六日撤銷假釋
    （乙○○本案之犯行，係於其假釋期間所犯，不構成累犯，又乙○○於九十二年
    七月九日起執行撤銷假釋所餘殘刑一年二十五日，應於九十三年八月二日執行完
    畢）。甲○○於八十一年間，因違反麻醉藥品管理條例罪，經臺灣基隆地方法院
    八十一年訴字第一四四號判決有期徒刑五月，於八十一年十月二日易科罰金執行
    完畢，又於八十二年間，因違反麻醉藥品管理條例罪，經臺灣基隆地方法院八十
    二年易字第九六號判決有期徒刑六月，於八十二年八月五日易科罰金執行完畢，
    甲○○又犯麻醉藥品管理條例罪，經臺灣臺北地方法院八十四年易字第六四０五
    號判決有期徒刑六月，於八十五年三月二十一日易科罰金執行完畢，甲○○再犯
    肅清煙毒條例等罪，經臺灣基隆地方法院八十六年重訴字第一０號判決有期徒刑
    五年確定，於八十六年十二月二十六日送執行，其刑期應至九十一年六月三十日
    ，惟於八十九年一月二十九日縮短刑期假釋，嗣於九十年十二月二十四日撤銷假
    釋（本案之犯行係於假釋期間再犯，不構成累犯，甲○○自九十一年三月十三日
    起執行撤銷假釋所餘殘刑二年四月四日，應於九十三年七月十六日執行完畢）。
二、乙○○明知海洛因、安非他命係毒品危害防制條例第二條第二項第一款、第二款
    所規定之第一、二級毒品，不得非法持有、販賣，其於九十年八月七日晚上，在
    基隆市某不詳地點，向姓名、年籍均不詳之成年男子以新台幣（下同）十六萬元
    之價格一次購買重量約一兩之海洛因及七兩之安非他命而持有之（海洛因及安非
    他命各八萬元），乙○○原以供自己施用之目的而持有該第一級毒品海洛因、第
    二級毒品安非他命，且亦因之施用海洛因及施用安非他命。惟乙○○變更持有安
    非他命係為供己施用之犯意，基於意圖販賣第二級毒品安非他命之犯意，於翌日
    （即九十年八月八日）不詳時間、地點，將安非他命予以分裝成重量分別為三四
    ．九公克一包、三四．八公克二包、一七．四公克六包、一七．三公克二包、一
    七．五公克一包，合計十二小包，再裝入一大包塑膠袋內（十二小包合計毛重二
    六一公克），將之攜出藏放於其所有之九Ｎ─０二八八號自用小客車上，欲伺機
    販賣。又案外人范揚貴（有施用第一級毒品海洛因之行為，經臺灣桃園地方法院
    判處有期徒刑一年四月確定），於九十年八月八日十二時三十分許，在桃園縣八
    德市○○路聯福巷七四弄四之一號為警查獲持有海洛因九包（淨重二八．七九公
    克）、安非他命二包（毛重四九．二公克），范揚貴向警方供稱，願提供所知悉
    之販賣第一級毒品者之情報資料，遂在警察之授意下，由范揚貴撥打電話予乙○
    ○，佯稱欲購買重量一兩、價格八萬元之海洛因，乙○○乃將其原有持有海洛因
    係為供己施用之目的，變更為販賣圖利之目的而持有該海洛因，並同意販賣第一
    級毒品海洛因予范揚貴，雙方約定在范揚貴上述住處交易，談妥交易地點後，乙
    ○○在某不詳地點將其所購買施用所剩之海洛因摻入他物湊成一兩，並將該海洛
    因隨身攜身上，欲販賣予范揚貴。范揚貴隨即偕同警察在桃園縣八德市○○路聯
    福巷七四弄四之一號附近埋伏守候，嗣於九十年八月八日十六時三十分許，乙○
    ○攜帶上開數量之第一級毒品海洛因一包，搭乘不知情之張偉麟（張偉麟另有持
    有海洛因之犯行，經臺灣桃園地方法院判處有期徒刑六月）所駕駛之自用小客車
    ，依約前來準備交易時，旋為在場埋伏之員警當場逮獲，扣得乙○○持有欲供販
    賣用之第一級毒品海洛因一包（毛重三六．六公克，淨重三五．六一公克，包裝
    重○‧九九公克，純度百分之十八．五五，純質淨重六．六一公克）。警方並於
    乙○○停放於基隆市○○路一八五巷九十五號四樓張偉麟租屋處前之上述自用小
    客車內起獲乙○○所有意圖販賣而持有之安非他命一大包（十二小包合計毛重二
    六一公克，連同范揚貴持有之二包，合計總毛重三一二．三八公克，總淨重三０
    二．七二公克、驗餘淨重三０二．二０公克，包裝重一○‧一八公克）。復於張
    偉麟上述租屋處內起獲張偉麟所有之電子秤一台、磅秤一台、含海洛因殘餘之研
    磨機二台、塑膠袋分裝袋七個、含安非他命殘餘之塑膠袋二個、含海洛因殘餘、
    安非他命殘餘之研磨器皿一個、分裝工具一組、含海洛因殘餘之白色粉末一包（
    毛重一九七．六六公克，淨重七二．四０公克，包裝重一二五‧二六公克）。
三、甲○○明知海洛因係毒品危害防制條例所定之第一級毒品，不得販賣、持有，且
    其於九十年七月二十三日，在基隆市靠近廟口附近之某電動玩具店，以三十六萬
    元之價格，向綽號「阿福」之男子販入第一級毒品海洛因一塊（重四兩）後，攜
    回基隆市○○區○○路二八巷一六號住處，予以研磨並抽取部分供己施用並持有
    該毒品。適前述張偉麟為警查獲後，向警方供稱，願提供所知悉之販賣第一級毒
    品者之情報資料，遂在警察之授意下，由張偉麟撥打電話予甲○○，向甲○○佯
    稱欲購買重量四兩之海洛因，並約定在張偉麟上述租屋處交易，談妥交易地點後
    ，甲○○竟意圖營利，欲販賣第一級毒品海洛因予張偉麟，並變更其原先持有第
    一級毒品係為己施用之目的為販賣目的而持有，攜帶上開數量（已經甲○○摻雜
    他物）之第一級毒品海洛因一包，依約前來準備以二十二萬元交易時，而張偉麟
    即偕同警察在上述地點埋伏守候，嗣於九十年八月八日二十一時三十分許，在前
    述地址樓下埋伏之員警當場逮獲甲○○，扣得甲○○持有之第一級毒品海洛因一
    包（毛重一三二．四公克，淨重一二八．五四公克，純度百分之十五．０九，純
    質淨重十九．四０公克，包裝重三‧八六公克）。
四、案經桃園縣政府警察局移送台灣桃園地方法院檢察署檢察官偵查起訴（甲○○另
    外被訴販賣第二級毒品部分，經臺灣桃園地方法院判決無罪，檢察官未上訴而確
    定）。
    理  由
一、上訴人即被告乙○○被訴販賣第一級毒品海洛因及意圖販賣而持有第二級毒品安
    非他命部分：
  (一)被告乙○○固承認持有上開數量之海洛因，在證人范揚貴住處前為警查獲及持有
    上開數量之安非他命，在其上述自小客車內為警查獲之事實不諱（見偵查卷七至
    十一頁），惟矢口否認有何販賣第一級毒品海洛因及意圖販賣而持有第二級毒品
    安非他命之犯行，辯稱：范揚貴打電話給伊，說他患毒癮很難過，找伊過去，因
    為當時伊有施用海洛因之習慣，所以身上都有帶著毒品海洛因，范揚貴當時並沒
    有叫伊帶海洛因過去賣給他；而安非他命亦係因伊也有施用安非他命之習慣，所
    以一次大量購買比較便宜，並非準備要販賣予他人云云。
  (二)經查：
    (1)證人范揚貴於九十年八月八日十二時三十分許，在桃園縣八德市○○路聯福巷
      七四弄四之一號為警查獲持有海洛因、安非他命，范揚貴向警方供稱願提供所
      知悉之販賣第一級毒品者之情報資料，遂在警察之授意下，由范揚貴撥打電話
      予乙○○，向乙○○佯稱欲購買重量一兩、價格八萬元之海洛因，並約定在范
      揚貴住處交易，談妥交易地點後，范揚貴即偕同警察在上述地點埋伏守候，嗣
      於九十年八月八日十六時三十分許，乙○○攜帶上開數量之第一級毒品海洛因
      一包，搭乘不知情之張偉麟所駕駛之自用小客車，依約前來準備交易時，旋為
      在場埋伏之員警當場逮獲等情，業據證人范揚貴於警詢及原審調查時、陳弘華
      （范揚貴之妻，已改名陳幸婕）於警詢時及查獲本案之組長林貝嵐、偵查員南
      建平、徐光華於原審調查時證述甚詳（見偵查卷三二背頁、三三、三五頁、原
      審卷四二至四四、九一至九四、一一三頁）。且被告乙○○於為警查獲時，警
      方所扣得之海洛因一包、安非他命一大包，經送鑑定結果確含海洛因、甲基安
      非他命成分，此有法務部調查局調科壹字第九０一七五七四九號鑑定通知書及
      內政部警政署刑事警察局九十年八月三十一日刑鑑字第一七八０六九號鑑驗通
      知書各一紙附卷可稽（見偵查卷七八、七九頁）。
    (2)證人范揚貴於原審調查時雖改證述，伊只是請被告乙○○過來，伊有事情找他
      ，不知道被告乙○○為何會帶海洛因（見原審卷二三三頁）。然被告乙○○供
      稱，係證人范揚貴毒癮發作，請伊過去（見原審卷一三九頁），二人此部分供
      述並不相符。且范揚貴有施用海洛因之行為，此有桃園縣衛生局不法藥物尿液
      檢定書一紙附卷可稽（見原審卷五五至五六頁），若非范揚貴打電話向被告乙
      ○○購買海洛因，何以被告乙○○攜帶海洛因遠從基隆趕赴范揚貴位於桃園縣
      八德市之住處？范揚貴於原審改變之供詞，與其於警詢之供述不符，應以范揚
      貴於警詢之供述為可採。
    (3)被告乙○○於原審審理中供稱：伊當時從事鐵工之工作，每月薪資五、六萬元
      ，海洛因是伊自己要用的，伊一天用一錢，買了不夠用，就跟朋友阿德拿，（
      九十年）八月七日晚上在基隆以海洛因及安非他命合計十六萬元購入，之前八
      月一日、八月三日各買過一萬元、一錢重之海洛因用一天。伊之前施用之安非
      他命都是跟張偉麟拿來用的，只有被查獲的這次才是用買的（見原審卷二三八
      至二四○、二八八至二八九頁）。查被告乙○○一日施用一錢、價值一萬元之
      海洛因，縱每二天購買一次，一個月至少須花費十五萬元之金額購買海洛因供
      己施用，而其自供每月薪資僅五、六萬元，已無錢供日常生活之用，又如何尚
      有餘錢可大量購買安非他命？又乙○○自述，之前均係向他人索取安非他命施
      用，顯見毒癮非深，也無無處購買或取得安非他命之虞，尚無一次大量購買上
      述數量之安非他命加以屯積之必要。又安非他命價格不貲，一般均以兩計價，
      如被告乙○○於警訊中供稱：安非他命每公克五百元（見偵查卷一一頁），一
      次大量購買安非他命，為減少包裝之重量，均以大塑膠袋包裝，若乙○○係欲
      供己施用，何須將安非他命分裝成重量分別為三四．九公克一包、三四．八公
      克二包、一七．四公克六包、一七．三公克二包、一七．五公克一包，幾乎重
      量相同之二種包裝？又上開安非他命數量龐大，若僅欲供己施用，為便於攜帶
      藏放，避免遭警查獲，何須將分裝後之安非他命全部攜帶放置車內？被告乙○
      ○持有之安非他命毒品數量甚大，又已分裝，應非供己施用，況且販賣第一級
      毒品為死刑、無期徒刑之罪，被告乙○○既有上述販賣第一級毒品之事，何惜
      再犯較輕之販賣第二級毒品罪，是亦可推認被告乙○○所持有之數量巨大且已
      分裝之第二級毒品安非他命，係出於供意圖販賣之意。況本件被告乙○○雖以
      八萬元之代價販入海洛因，但其於原審審理時供稱：「．．．我平日一天施用
      一錢（海洛因）的量。」等語（見原審卷二三八頁），足見被告販入一兩之海
      洛因後，曾抽取一錢（三．七五公克）之海洛因供己施用，再摻入其他物品，
      將海洛因湊成一兩，擬販售予范揚貴，此觀諸前揭鑑定報告載明海洛因之純質
      僅六．六一公克自明，是其已將持有之第一級毒品摻雜其他物品，而意欲販賣
      ，其具有營利之意圖亦足認定。
    (4)按本案係由員警唆使范揚貴佯裝欲購買毒品，而誘出被告乙○○始查獲，程序
      法上涉及因誘捕偵查取得之證據，有無證據能力之問題，經查，被告乙○○經
      范揚貴以電話向其購買毒品，即驅車前來，范揚貴非為警強迫下始幫助為此誘
      捕偵查行為，是員警於本案所實施之誘捕行為，尚未達積極且過度之嚴重程度
      ，亦即被告乙○○為本案犯行之行為決意，並非員警之行為而「強制」發生，
      警員所為誘捕行為尚稱相當，不違比例原則，所取得之證據，依刑事訴訟法第
      一百五十八條之四規定自難認無證據能力；至於實體法上「陷害教唆」或「虛
      偽教唆」可罰性之問題，因教唆者及實施誘捕行為之警員，欠缺教唆犯所應具
      備之「雙重故意」，對於犯罪行為之發生及發展，均有全盤且充份之掌握，通
      常不致發生法益受侵害之結果，所以應不具可罰性，為幫助行為之范揚貴自亦
      不負罪責，又被告乙○○係已有實施犯罪行為之「事前傾向」，亦即其等原即
      有犯罪之意圖及想法，教唆者所為者不過係單純之誘發而已，不影響被告乙○
      ○原有之行為決意。另范揚貴係在配合警方之偵查作為下，佯稱欲購買毒品，
      其雖無實際購毒之真意，惟被告乙○○確實係經范揚貴之誘發，而生販毒之故
      意，且經合意並依約攜帶毒品前往交付，即已著手實施販毒之行為，在二人尚
      未交易毒品時，被告乙○○即為警查獲，此次被告乙○○販賣海洛因之行為，
      客觀上並無達既遂之可能，自僅止於未遂。
    (5)被告乙○○為警查獲時經警採集其尿液送請鑑驗結果，呈嗎啡及甲基安非他命
      陽性反應，有桃園縣衛生局不法藥物尿液檢定書一份附卷可憑（見原審卷五五
      至五六頁），顯見被告乙○○本身亦有施用海洛因及安非他命之行為。按販賣
      毒品罪，係行為人明知其為毒品，意圖販賣營利而將毒品販入或賣出，有一於
      此，不必二者兼備，其犯罪即為完成（最高法院二十五年非字第一二三號判例
      意旨參看）。查毒品交易之動機與標的數量，因人因案各異其趣，在理論上並
      無絕對之關聯。其為自己施用目的而一次購入多量者，尚非通常社會經驗所未
      見，自不得僅憑查獲毒品數量多寡，逕行排除其他有利於被告之可能。是本案
      扣押被告乙○○所持有之毒品安非他命之數量雖達二百餘公克，但依上開說明
      ，如無其他確實之佐證，亦難據此臆測被告乙○○於販入前開第二級毒品時，
      即欲販賣，而認其為販賣第二級毒品既遂，自應從有利被告乙○○之認定，惟
      被告乙○○事後確有變易持有之意圖則屬無疑，已如前述。另被告乙○○雖於
      原審審理中供稱，上述扣案毒品均係向被告張偉麟以十六萬元之價格一次購入
      等語。惟其於警訊時供稱：「（查扣到的海洛因是何人所有？）是世雄的。」
      、「是世雄叫我交范揚貴。」、「是阿貴要買海洛因，他透過我，我跟世雄講
      ，世雄就叫我送到阿貴家。」、「（．．．查扣到一包二六四．五公克的安非
      他命，是何人所有？）是世雄的。」等語（見偵查卷八、九頁）。於偵查中改
      供稱：「（海洛因何人的？）基隆一位朋友留下。」、「（．．．查獲安非他
      命二六四．五公克何來？）以十萬元向基隆「阿狗」買的。」（見偵查卷五六
      背頁至五七頁），供稱取得之對象前後不一，參以毒品交易本以隱密之方式進
      行，不知對方姓名本極正常，故於訊問時臨時杜撰對象，致有對象前後不一之
      情形，故無法遽此即認被告乙○○上開毒品係向被告張偉麟所購買或是向被告
      甲○○拿取，應認定係乙○○向不詳姓名者購入。又上述毒品價值不貲，與一
      般毒癮者間之互相少量轉讓施用情形有別，故應以乙○○原審審理中供述以十
      六萬元購入為可採，附此敘明。
  (三)綜上所述，被告乙○○販賣第一級毒品海洛因及意圖販賣而持有第二級毒品安非
    他命之事均堪認定。
二、被告甲○○被訴販賣第一級毒品海洛因部分：
  (一)上訴人即被告甲○○固承認持有上開數量之海洛因在被告張偉麟住處樓下為警查
    獲之事實不諱（見偵查卷二一背頁至二二頁），惟矢口否認有何販賣毒品海洛因
    之犯行，辯稱：伊因遭通緝，被查獲當日打電話給張偉麟，說要去他租屋處借住
    ，因為當時伊也有施用海洛因之習慣，所以就將毒品海洛因一起帶過去，張偉麟
    並沒有叫伊帶海洛因過去賣給他云云。
  (二)經查：
    (1)張偉麟為警查獲後，向警方供稱願提供所知悉之販賣第一級毒品者之情報資料
      ，遂在警察之授意下，由張偉麟撥打電話予甲○○，向甲○○佯稱欲購買四兩
      重之海洛因，並約定在張偉麟上述租屋處交易，談妥交易地點後，張偉麟即偕
      同警察在上述地點埋伏守候，嗣於九十年八月八日二十一時三十分許，甲○○
      攜帶上開數量之第一級毒品海洛因一包，依約前來準備交易時，旋為在樓下埋
      伏之員警當場逮獲等情，業據張偉麟於警訊及原審調查時及查獲本案之組長林
      貝嵐、偵查員南建平、徐光華於原審調查時證述甚詳（見偵查卷一六背頁，原
      審卷四二至四四、九一至九四、一一三頁），並有查獲上開海洛因一包（毛重
      一三二．四公克，淨重一二八．五四公克，純度百分之十五．０九，純質淨重
      十九．四０公克）扣案可稽（見偵查卷四七頁）。而扣案之白粉送鑑定結果，
      含有毒品海洛因成份，此有法務部調查局調科壹字第九０一七五九二八號鑑定
      通知書一紙在卷可憑（見原審卷一二○頁）。是以倘被告甲○○非欲販賣，為
      何與張偉麟談妥交易數量後隨即準備近四兩海洛因趕至張偉麟上述住處欲交貨
      ？且查扣之海洛因數量亦接近四兩？又被告甲○○於原審審理中所供稱：海洛
      因一天施用六、七次，約一、二錢，安非他命一天一、二次，僅施用一點點而
      已等語（見原審卷二四三頁），足見被告甲○○販入四兩之海洛因磚塊後，係
      供己施用，因張偉麟打電話表示欲購買四兩之海洛因，甲○○始變更其原先以
      施用目的而持有之犯意，為販賣而持有之犯意，再摻入其他物品，將海洛因湊
      成四兩，擬販售予張偉麟，此觀諸前揭鑑定報告純質僅十九．四０公克自明。
    (2)況本件被告甲○○雖以三十六萬元之價格販入海洛因一塊（重四兩），但其於
      原審審理時供稱：「我每天施用七次，一次用量０．五公克」等語（見原審卷
      二八○頁），足見被告甲○○於九十年七月二十三日販入海洛因四兩後，並曾
      在九十年七月二十三日及九十年八月一日至同年月四日，施用十七．五公克海
      洛因，其於九十年八月五日至同年月九日並未施用海洛因（按被告甲○○於九
      十年八月九日經警採尿送驗，並未檢出嗎啡陽性反應，有桃園縣警察局刑警隊
      偵八組受檢人員尿液編號表及桃園縣衛生局不法藥物尿液檢定書等在原審卷可
      稽，見原審卷五五至五六頁，另甲○○又於原審審理時供稱，九十年七月二十
      四日至同年月三十一日由家人陪同前往醫院勒戒，亦未施用海洛因），其於接
      獲張偉麟電話後，再摻入其他物品，或再抽取部分海洛因，將海洛因湊成毛重
      一三二．四公克，擬販售予張偉麟，此觀諸前揭鑑定報告，其擬販售予張偉麟
      之海洛因純度僅百分之十五．０九，純質淨重十九．四０公克自明，是其行為
      時具營利意圖亦足認定。
    (3)查被告甲○○本次犯行，係警方為計誘被告甲○○而由警方授意張偉麟向被告
      甲○○佯稱欲購買海洛因，程序法上涉及因誘捕偵查取得之證據之證據能力問
      題；實體法上則有「陷害教唆」或「虛偽教唆」可罰性之問題。惟查，被告甲
      ○○經張偉麟以電話向其購買毒品，即攜帶海洛因前來，張偉麟非為警強迫下
      始幫助為此誘捕偵查行為，被告甲○○為本案犯行之行為決意，並非員警之行
      為而「強制」發生，警員所為誘捕行為尚稱相當，所取得之證據，依刑事訴訟
      法第一百五十八條之四規定自難認無證據能力；另警員對於犯罪行為之發生及
      發展，均有全盤且充份之掌握，不致發生法益受侵害之結果，所以應不具可罰
      性，為幫助行為之張偉麟自亦不負罪責，又被告甲○○係已有實施犯罪行為之
      「事前傾向」，教唆者所為者不過係單純之誘發而已，不影響被告甲○○原有
      之行為決意，因張偉麟本身自乏購買之真實意思，被告甲○○販賣海洛因之行
      為，客觀上並無達既遂之可能，自僅止於未遂，附此敘明。
三、核被告乙○○所為，係犯毒品危害防制條例第四條第六項、第一項之販賣第一級
    毒品未遂罪及同條例第五條第二項之意圖販賣而持有安非他命罪；核被告甲○○
    所為，係犯同條例第四條第六項、第一項之販賣第一級毒品未遂罪。（按毒品危
    害防制條例於九十二年七月九日修正，自九十三年一月九日施行，該條例第四條
    、第五條有關販賣第一級、第二級毒品及意圖販賣而持有第二級毒品之刑度均未
    有所變更，僅因第四條增加販賣第四級毒品之處罰規定，故販賣第一級毒品未遂
    罪，由第四條第五項改為第四條第六項，但刑罰之規定既無變更，自無比較新舊
    法之問題，併此敘明）。被告乙○○、甲○○販賣前持有海洛因及被告乙○○意
    圖販賣前持有安非他命之低度行為（即自彼等變更原犯意之後，不包括原先以施
    用犯意而持有之行為），分別為彼等販賣及意圖販賣之高度行為所吸收，不另論
    罪。公訴人雖認被告乙○○、甲○○與張偉麟共犯販賣第一級毒品既遂。經查，
    證人范揚貴供稱僅認識乙○○，且係打電話向乙○○佯稱欲購買海洛因（見原審
    卷二三三至二三四頁）；被告乙○○於警訊中供稱伊並未與張偉麟共同販賣毒品
    （見偵查卷一０頁），於原審審理中供稱甲○○被查獲係張偉麟打電話的，伊無
    甲○○電話；張偉麟則否認有販賣海洛因（見偵查卷第一七頁正面）；被告甲○
    ○亦供稱伊雖見過乙○○，但不熟，乙○○並無伊之電話（見原審卷二四四至二
    四六頁）。張偉麟僅駕車搭載被告乙○○至范揚貴住處為警查獲後，再提供販賣
    者之情報予警察，配合警察計誘查獲被告甲○○，無法證明被告乙○○、甲○○
    、張偉麟三人間有何犯意聯絡。又被告乙○○、甲○○分別販賣第一級毒品海洛
    因予范揚貴、張偉麟，應止於未遂，公訴人認被告乙○○與甲○○、張偉麟共犯
    同條例第四條第一項之販賣第一級毒品既遂罪，容有誤會。公訴人另認被告乙○
    ○就第二級毒品部分係犯同條例第四條第二項之罪名，惟僅以證人范揚貴為警查
    獲時於警訊中之供詞為主要論據，然查證人范揚貴於警訊時陳稱：「（海洛因毛
    重三三．七公克，是多少錢買的？）是乙○○寄放的。」、「安非他命毛重四九
    ．二公克，是多少錢買的？）是乙○○寄放的。」（見偵查卷三一背頁）；後改
    稱：「我有跟他（乙○○）買過海洛因、安非他命。」、「前幾天，正確時間我
    不記得。」、「就是被警方查獲的那些毒品。」、「（你向乙○○買過幾次毒品
    ？）二次。」、「你第一次買進毒品重量？何種毒品？分別價值多少錢？）海洛
    因三三．七公克八萬元、安非他命四九．二公克四萬元。」（見偵查卷三三頁）
    ，嗣於原審審理中證稱：「．．．在我家查獲的毒品我不敢承認是我的，我跟警
    察說這是乙○○寄放的，我叫乙○○來，他就來了，實際上這些毒品並不是他的
    。」、「（在你家查獲的海洛因、安非他命是你跟何人購買的？）一個叫做阿龍
    的人。」（見原審卷二三二至二三三頁）。范揚貴供詞前後不一，且被告乙○○
    堅決否認有販賣安非他命之犯行，既不能證明被告乙○○於取得上開安非他命係
    基於販賣之意自他人處購得，復無證據足證被告乙○○有販賣安非他命予他人，
    起訴法條容有未洽，惟公訴人起訴之事實已述及被告乙○○持有第二級毒品安非
    他命之基本事實，與意圖販賣第二級毒品而持有之基本事實相同，爰就起訴法條
    予以變更，附此敘明。被告乙○○所犯上開二罪間，犯意各別，罪質、行為互殊
    ，應予分論併罰。又被告乙○○、甲○○販賣第一級毒品而未遂，應依刑法第二
    十六條前段之規定，減輕其刑。再者，本件被告甲○○係張偉麟提供情報，並配
    合警察辦案所查獲，被告乙○○於原審審理中亦供承係被告張偉麟打電話予被告
    甲○○（見原審卷一四○頁），故被告乙○○不符毒品危害防制條例第十七條減
    輕其刑之規定，附此敘明。
四、原審對被告二人論罪科刑，固非無見，惟(一)毒品危害防制條例業經修正，原審未
    及適用新修正之毒品危害防制條例；(二)按查獲之第一、二級毒品，不問屬於犯人
    與否，依毒品危害防制條例第十八條第一項前段，均沒收銷燬之。而犯同條例第
    四條、第五條之罪者，其供犯罪所用之物，應依毒品危害防制條例第十九第一項
    沒收之，原審就查獲之毒品連同包裝袋均諭知沒收銷燬，未就二者加以區別，且
    於論結欄漏引毒品危害防制條例第十九第一項；(三)本案被告二人所犯各罪間並無
    合致刑法第五十五條所定想像競合或牽連犯，原審於論結欄贅引刑法第五十五條
    ；(四)被告甲○○原先以施用之目的購入第一級毒品，嗣後始變更犯意為販賣第一
    級毒品，原判決對此未予敘明，均有未洽，被告二人提起上訴，均否認販賣第一
    級毒品，乙○○另否認有販賣第二級毒品之意圖，固均無可採，惟原判決關於被
    告乙○○、甲○○有罪部分既有可議，應由本院將原判決此部分撤銷改判，審酌
    毒品危害甚大，毒品泛濫，陷身毒淖者，不惟其身不能自拔，而家人亦受累以至
    破碎，乃被告二人為圖一己私利，販賣毒品，自有從重處罰之必要，且被告乙○
    ○、甲○○所持有之毒品數量甚多，乙○○復兼有第一、二級毒品，及被告二人
    犯後之態度等一切情狀，各量處如主文所示之刑，並就乙○○所宣告之刑，定其
    應執行之刑，均如主文之所示。被告乙○○所有於為警查獲時所扣得毒品：(一)海
    洛因一包，淨重三五．六一公克；(二)安非他命一大包，內有十二小包，淨重二百
    五十二點七二公克（大包毛重二六四‧五公克，十二小包各為三四．九公克一包
    、三四．八公克二包、一七．四公克六包、一七．三公克二包、一七．五公克一
    包，合計毛重二六一公克，大包裝之包裝紙重量為三‧五公克，乙○○為警扣得
    之十二小包安非他命之包裝袋重為八‧二八公克即9.66/14*12= 8.28；即264.5-
     261=3.5即264.5- 3.5-8.28=252.72，淨重係不含包裝紙），依毒品危害防制條
    例第十八條第一項前段，均沒收銷燬之。被告乙○○所有扣案毒品之包裝紙重量
    ，海洛因部分為○‧九九公克，安非他命部分為一一‧七八公克（3.5+8.28=11.
    ），係被告乙○○所有供犯罪所用之物，應依毒品危害防制條例第十九第一項沒
    收之；被告甲○○所有之海洛因一包，淨重一二八．五四公克，依毒品危害防制
    條例第十八條第一項前段沒收銷燬之。被告甲○○所有扣案毒品海洛因之包裝紙
    重三‧八六公克，係被告甲○○供犯罪所用之物，依毒品危害防制條例第十九第
    一項沒收之。
五、公訴意旨另以：乙○○與甲○○、張偉麟共同基於意圖營利之概括犯意，自九十
    年八月初起（不包括前述販賣未遂之犯行），分別在桃園縣八德市○○路聯福巷
    七十四弄四之一號等地，以每大包四萬元至八萬元不等之代價，連續多次非法販
    賣毒品海洛因及安非他命予范揚貴及其他不特定人，因認乙○○此部分亦涉販賣
    第一、二級毒品既遂罪嫌。經查，公訴人認乙○○涉有右開犯罪事實無非係以證
    人范揚貴之證述為主要論據。惟被告乙○○堅決否認其有於前述時、地販賣海洛
    因予范揚貴及其他人之犯行，而公訴人所謂乙○○販賣毒品海洛因、安非他命予
    他人，並未指出其他人究指何人，本院無從查證；且查證人范揚貴於警詢時陳稱
    ：「（海洛因毛重三三．七公克，是多少錢買的？）是乙○○寄放的。」、「安
    非他命毛重四九．二公克，是多少錢買的？）是乙○○寄放的。」等語（見偵查
    卷三一背頁）；後改陳稱：「我有跟他（乙○○）買過海洛因、安非他命。」、
    「前幾天，正確時間我不記得。」、「就是被警方查獲的那些毒品。」、「（你
    向乙○○買過幾次毒品？）二次。」、「你第一次買進毒品重量？何種毒品？分
    別價值多少錢？）海洛因三三．七公克八萬元、安非他命四九．二公克四萬元。
    」（見偵查卷三三頁）。於原審審理中證稱：「．．．在我家查獲的毒品我不敢
    承認是我的，我跟警察說這是乙○○寄放的，我叫乙○○來，他就來了，實際上
    這些毒品並不是他的。」、「（在你家查獲的海洛因、安非他命是你跟何人購買
    的？）一個叫做阿龍的人。」等語（見原審卷二三二至二三三頁），供詞前後不
    一，且就販賣毒品之時間、地點均付之闕如，難採為對被告乙○○不利之認定，
    不能證明被告乙○○已經販賣第一級毒品及第二級毒品既遂，惟公訴人認此部分
    與前述論罪科刑部分，有連續犯或吸收犯之裁判上一罪關係，故不另為無罪之諭
    知。
六、公訴意旨另以：甲○○與乙○○、張偉麟共同基於意圖營利之概括犯意，自九十
    年八月初起，分別在桃園縣八德市○○路聯福巷七十四弄四之一號等地，以每大
    包四萬元至八萬元不等之代價，連續多次非法販賣毒品海洛因予范揚貴及其他不
    特定人，因認甲○○此部分亦涉販賣第一級毒品既遂罪嫌。經查，公訴人認甲○
    ○涉有右開犯罪事實無非係以被告乙○○於警訊中之供詞為主要論據。被告甲○
    ○堅決否認有販賣第一級毒品之犯行，辯稱：伊雖見過乙○○，但不熟，乙○○
    並無伊之電話，乙○○所持有之海洛因並非向伊購買等語，而公訴人所謂甲○○
    販賣毒品海洛因予他人，並未指出其他人究指何人，本院無從查證；且查被告乙
    ○○於警詢時供稱：「（查扣到的海洛因是何人所有？）是世雄的。」、「是世
    雄叫我交范揚貴。」、「是阿貴要買海洛因，他透過我，我跟世雄講，世雄就叫
    我送到阿貴家。」等語（見偵查卷八、九頁）。於偵查中改供稱：「（海洛因何
    人的？）基隆一位朋友留下。」、「（認識甲○○？）見過一次。」等語（見偵
    查卷五七頁）。於原審審理中改供稱：「（上次庭訊說被查獲的海洛因是八月八
    日早上以十萬元在張偉麟的家跟甲○○買的？）沒有，是透過張偉麟買來的，他
    跟何人買的，我不知道。」等語（見原審卷二三九頁）供詞前後不一，況且張偉
    麟於警詢中亦供稱：「（你向甲○○買過幾次海洛因？）只有這次．．．。」等
    語（見偵查卷一六背頁），被告乙○○此部分之證詞不無瑕疵，難採為被告甲○
    ○有販賣第一級毒品既遂罪之證據，故不能證明被告甲○○有此部分之犯行，惟
    公訴人認此部分與前述論罪科刑部分，有連續犯之裁判上一罪關係，故不另為無
    罪之諭知。
據上論斷，應依刑事訴訟法第三百六十九條第一項前段、第三百六十四條、第二百九
十九條第一項前段、第三百條，九十二年七月九日修正之毒品危害防制條例第四條第
一項、第六項、第五條第二項、第十八條第一項前段、第十九條第一項，刑法第十一
條前段，第二十六條前段、第五十一條第五款，判決如主文。
本案經檢察官李進誠到庭執行職務。
中      華      民      國    九十三    年      二      月    二十四    日
                              臺灣高等法院刑事第三庭
                                  審判長法  官  張　連　財
                                        法  官  黃　金　富
                                        法  官  林　明　俊
右正本證明與原本無異。
如不服本判決，應於收受送達後十日內向本院提出上訴書狀，其未敘述上訴之理由者
並得於提起上訴後十日內向本院補提理由書（均須按他造當事人之人數附繕本）。
                                        書記官  蕭　進　忠
中　　　華　　　民　　　國　　九十三　　年　　　二　　　月　　二十六　　日
附錄：本判決論罪科刑法條全文
毒品危害防制條例第四條第一項、第六項
製造、運輸、販賣第一級毒品者，處死刑或無期徒刑；處無期徒刑者，得併科新臺幣
一千萬元以下罰金。
前五項之未遂犯罰之。
毒品危害防制條例第五條第二項
意圖販賣而持有第二級毒品者，處五年以上有期徒刑，得併科新台幣五百萬元以下罰
金。
